臺灣新北地方法院刑事判決　
110年度金訴字第428號

第614號
公  訴  人  臺灣新北地方檢察署檢察官
被      告  周志宇



上列被告因詐欺等案件，經檢察官提起公訴（110年度偵字第4號
、第7015號）及移送併辦（110年度偵字第9166號）、追加起訴
（110年度偵字第21425號、110年度偵字第877號），嗣被告於本
院準備程序中就被訴事實為有罪之陳述，經本院合議庭裁定由受
命法官獨任進行簡式審判程序審理，本院判決如下：
    主  文
周志宇犯如附表所示之罪，各處如附表「主文」欄所示之刑。應
執行有期徒刑壹年拾月。
    事  實
一、周志宇、陳俞廷（原名陳俐汝）（所涉詐欺等罪嫌，另經本
    院以110年度金訴字第428號審理中）為情侶，於民國109年6
    月間加入駱逸瞬（所涉詐欺等罪嫌，經檢察官另案偵辦）所
    屬詐欺集團，其等共同意圖為自己不法之所有，基於三人以
    上共同詐欺取財及洗錢之犯意聯絡，由該詐欺集團之不詳成
    員分別以如附表所示之詐騙方式，向如附表所示之周宸誼等
    人施用詐術，致附表之周宸誼等人陷於錯誤，於如附表所示
    之時間、地點匯款至如附表所示之帳戶內，再由詐欺集團成
    員指示陳俞廷、周志宇依如附表所示之時間、地點，提領如
    附表所示之金額後，將款項交由周志宇再轉交詐欺集團成員
    ，以此方式掩飾、隱匿前開款項與犯罪之關聯性。
二、案經周宸誼、唐仕翰、陳全聖、梁馨云訴由新北市政府警察
    局新莊分局、中和分局報告臺灣新北地方檢察署檢察官偵查
    起訴。
    理  由
壹、程序方面：
一、按除被告所犯為死刑、無期徒刑、最輕本刑為3年以上有期
    徒刑之罪或高等法院管轄第一審案件者外，於第一次審判期
    日前之準備程序進行中，被告先就被訴事實為有罪之陳述時
    ，審判長得告知被告簡式審判程序之旨，並聽取當事人、代
    理人、辯護人及輔佐人之意見後，裁定進行簡式審判程序，
    刑事訴訟法第273條之1第1項定有明文。本案被告周志宇所
    犯係死刑、無期徒刑、最輕本刑為3年以上有期徒刑以外之
    罪，其於準備程序中就被訴事實為有罪之陳述，經法官告知
    簡式審判程序之旨，並聽取公訴人及被告之意見後，本院合
    議庭認宜進行簡式審判程序，爰依上揭規定裁定由受命法官
    獨任進行簡式審判程序。又下列所引證據，依刑事訴訟法第
    273條之2規定，不受同法第159條第1項關於傳聞法則規定之
    限制，依法均有證據能力，合先敘明。
貳、實體方面：
一、認定犯罪事實所憑之證據及理由：
    上揭犯罪事實，業據被告於本院準備程序及審理時均坦承不
    諱（見院一（一）卷第272、318頁），並有證人即同案被告
    陳俞廷、駱逸瞬於警詢及偵訊中陳述明確（見偵一卷第23-2
    8、131-136、275頁，偵二（二）卷第123-128、149-151頁
    ），核與如附表所示告訴人於警詢之指述相符（見附表卷證
    出處欄卷頁），另有被告及同案被告陳俞廷簽訂之租賃帳戶
    協議書（見偵三卷第26頁、偵一卷第91頁）、如附表證據出
    處欄所示之證據（見附表卷證出處欄卷頁）可資佐證，足徵
    被告之自白與事實相符，可以採信。本案事證明確，被告上
    揭犯行堪以認定，應依法論科。
二、論罪之法律適用：
（一）按洗錢防制法之立法目的係在於防範及制止因特定犯罪所
      得之不法財物或財產上利益，藉由洗錢行為（例如經由各
      種金融機構或其他移轉占有途徑），使其形式上轉換成為
      合法來源，以掩飾或切斷其財物、利益與犯罪之關聯性，
      而藉以逃避追訴、處罰。是所謂洗錢行為應就犯罪全部過
      程加以觀察，倘行為人主觀上具有掩飾或隱匿其特定犯罪
      所得或變得之財物或財產上利益，與該特定犯罪之關聯性
      ，使其來源形式上合法化，或使他人逃避刑事追訴、處罰
      之犯罪意思，客觀上有掩飾或隱匿特定犯罪所得財物或財
      產上利益之具體作為者，即屬相當。查本案詐欺集團成員
      向如附表所示告訴人施以詐術，使其等陷於錯誤而匯款至
      被告及同案被告陳俞廷之帳戶內，復由被告及同案被告陳
      俞廷提領款項後轉交予不知名之詐騙集團成員，業已製造
      金流之斷點，致無從或難以追查前揭犯罪所得，而隱匿該
      犯罪所得之去向，已該當洗錢防制法第2條第2款所定之洗
      錢行為，自應論以同法第14條第1項之一般洗錢罪。
（二）核被告所為，係犯洗錢防制法第14條第1項之洗錢罪、刑
      法第339條之4第1項第2款之三人以上共同詐欺取財罪。
（三）按共同正犯之意思聯絡，不限於事前有所協議，其於行為
      當時，基於相互之認識，以共同犯罪之意思參與者，亦無
      礙於共同正犯之成立（最高法院73年台上字第1886號判決
      意旨參照）；共同實行犯罪行為之人，在合同意思範圍以
      內，各自分擔犯罪行為之一部，相互利用他人之行為，以
      達其犯罪之目的者，即應對於全部所發生之結果，共同負
      責，不問犯罪動機起於何人，亦不必每一階段犯行，均經
      參與。再關於犯意聯絡，不限於事前有所協議，其於行為
      當時，基於相互之認識，以共同犯罪之意思參與者，亦無
      礙於共同正犯之成立。且數共同正犯之間，原不以直接發
      生犯意聯絡者為限，即有間接之聯絡者，亦包括在內。詐
      欺集團成員，以分工合作之方式，各自分擔犯罪行為之一
      部，相互利用他人之行為，以達詐欺取財之目的，即應負
      共同正犯責任，不必每一階段犯行均經參與，且犯意之聯
      絡，亦不以直接發生者為限，其有間接之聯絡者，亦屬之
      （最高法院28年上字第3110號、85年度台上字第6220號、
      97年度台上字第2946號判決意旨參照）。又現今詐欺集團
      為詐取他人財物，均係採取分工方式找尋目標、從中聯繫
      或擔任俗稱之「車手」前往提款，以遂行詐欺犯罪。而車
      手明知所提領之款項，係被害人遭詐欺而依指示匯入指定
      帳戶之詐欺所得，其參與詐欺集團之組織分工，負責提領
      詐欺所得贓款，並將領取款項之一部分充作自己之報酬，
      最終目的係使詐欺集團順利完成詐欺取財犯罪，並確保獲
      得不法利潤、朋分贓款，其所為顯係基於自己共同犯罪之
      意思，事前同謀而參與集團之犯罪行為，與詐欺集團成員
      間具有犯意聯絡及行為分擔，應論以共同正犯。查被告負
      責交付自己之帳戶供詐騙集團使用，於如附表所示告訴人
      匯款後，提領上開帳戶內款項或收售其他車手提領之款項
      ，再轉交該詐欺集團其他成員，屬於實現詐欺取財等行為
      不可或缺之角色，被告於加入該詐欺集團時，已知悉所從
      事之行為係整體詐騙行為分工之一環，其雖未必知悉其他
      共犯詐騙告訴人等之實際情況及內容，然則知悉所提領之
      款項均係其他共犯以詐欺手法詐騙而來，而分擔車手取款
      角色，共同達成不法所有之詐欺取財犯罪目的，再從中獲
      取利潤、賺取報酬，是其與其他成員間係在共同犯罪意思
      之聯絡下，相互分工，而參與上揭犯行，自應就其他詐欺
      集團成員實行之行為共同負責。從而，被告與其他詐欺集
      團不詳成年成員間，有犯意聯絡及行為分擔，應論以共同
      正犯。
（四）罪數競合：
    1.又被告先後依詐欺集團成員之指示，於如附表所示之時間
      提領款項之行為，客觀上係於密接之時間，侵害之財產法
      益同一，主觀上亦均係基於詐欺同一人之單一目的，應認
      係同一犯意，各行為之獨立性極為薄弱，依一般社會觀念
      難以強行分離，在刑法評價上，以視為數個舉動之接續施
      行，合為包括之一行為予以評價，較為合理，屬接續犯。
    2.另被告與所屬詐欺集團成員所為如附表所示犯行，旨在詐
      得告訴人等之款項，犯罪目的單一，且行為有局部同一之
      情形，其主觀意思活動之內容、所侵害之法益與行為間認
      有關連性，均係在同一犯罪決意及預定計畫下所為之行為
      ，乃一行為觸犯數罪名，各均為想像競合犯，應依刑法第
      55條前段之規定，各從一重之三人以上共同詐欺取財罪處
      斷。
    3.又被告所犯上開4罪，犯意各別，行為互殊，應予分論併
      罰。
（五）移送併辦
　　　檢察官移送辦案審理部分（臺灣新北地方檢察署110年度
      偵字第9166案件），與本案檢察官起訴部分事實同一，本
      院自得併予審究。
（六）刑之加重減輕：
    1.按犯洗錢防制法第14條、第15條之罪，在偵查或審判中自
      白者，減輕其刑，洗錢防制法第16條第2項定有明文。次
      按想像競合犯之處斷刑，本質上係「刑之合併」。其所謂
      從一重處斷，乃將想像競合犯組成之評價上數罪，合併為
      科刑一罪，其所對應之刑罰，亦合併其評價上數罪之數法
      定刑，而為一個處斷刑。易言之，想像競合犯侵害數法益
      者皆成立犯罪，論罪時必須輕、重罪併舉論述，同時宣告
      所犯各罪名，包括各罪有無加重、減免其刑之情形，亦應
      說明論列，量刑時併衡酌輕罪部分量刑事由，評價始為充
      足，然後依刑法第55條前段規定「從一重處斷」，非謂對
      於其餘各罪可置而不論。因此，法院決定處斷刑時，雖以
      其中最重罪名之法定刑，做為裁量之準據，惟於裁量其輕
      重時，仍應將輕罪合併評價在內（最高法院108年度台上
      字第4405號、第4408號判決意旨可參）。查被告洗錢犯行
      於偵查及本院審理時坦承不諱，依上開規定，原各應依法
      減輕其刑，然被告所犯洗錢罪係屬想像競合犯其中之輕罪
      ，依上開說明，爰由本院於後述依刑法第57條量刑時一併
      衡酌該部分減輕其刑事由，併此敘明。
　  2.被告前因公共危險案件，經本院以106年度交簡字第828號
      判決判處有期徒刑3月確定，於106年5月24日易科罰金執
      行完畢，有其臺灣高等法院被告前案紀錄表在卷可考，其
      於受有期徒刑執行完畢後，5年以內故意再犯本案有期徒
      刑以上之罪，為累犯，惟本院審酌被告上開構成累犯之前
      案，與本件所犯詐欺取財之犯罪類型、行為態樣、造成之
      法益侵害顯然不同，參酌司法院釋字第775號解釋意旨，
      為避免發生罪刑不相當之情形，爰不予依刑法第47條第1
      項之規定加重其刑，併此敘明。
三、量刑部分：
　　爰以行為人之責任為基礎，審酌被告正值青年，非無工作能
    力，明知現今社會詐騙風氣橫行，竟輕率提供上開帳戶供不
    詳詐欺集團成員使用，且不思以己力從正當管道獲取財物而
    加入詐欺集團，不僅造成告訴人等受有前述之財產損失，亦
    使執法機關不易查緝犯罪行為人，嚴重危害社會治安，更助
    長社會犯罪風氣，且難以追查犯罪所得去向與所在，而得以
    切斷特定犯罪所得與特定犯罪行為人間的關係，增加告訴人
    對詐欺者求償之困難，所為實值非難；惟念被告犯後均坦承
    犯行，就所犯洗錢犯行部分符合洗錢防制法第16條第2項減
    刑要件，再考量其犯行於詐欺集團之參與程度均非屬犯罪主
    導角色，兼衡其各別之犯罪動機、目的、手段，於本院審理
    時自承大學肄業之智識程度，目前擔任調酒師、物流業，未
    婚無子女，需扶養母親等家庭狀況（見院一（一）卷第318
    頁）等一切情狀，量處如主文所示之刑，以示懲儆。
三、沒收部分：
    查被告供稱：駱逸瞬當時說賺錢的方法就是幫忙領錢，酬勞
    要等6個月以後才能給，我還沒有領到等語（見偵一卷第30
    頁），再卷內復查無其他積極證據足認被告就此部分犯行獲
    得報酬，故此部分爰不予宣告沒收。
四、退併辦部分：　
　　臺灣新北地方檢察署110年度偵字第27487號移送併辦意旨所
    載被告涉嫌對告訴人張恆誼犯刑法第339條之4第1項第2款之
    三人以上共同詐欺取財罪及洗錢防制法第14條第1項之洗錢
    罪部分，因認與本案屬同一之案件，而移送本院併案審理，
    然此部分如若成立犯罪，亦係被告與本案詐欺集團基於各別
    犯意，造成不同告訴人財產法益受損，並無何等事實上同一
    或實質上、裁判上一罪關係，非起訴效力所及，自應退由檢
    察官另行處理，附此敘明。
據上論斷，依刑事訴訟法第273條之1第1項、第299條第1項前段
，判決如主文。
本案由檢察官黃佳彥提起公訴、檢察官李旻蓁移送併辦、檢察官
黃佳彥、鄭淑壬追加起訴，經檢察官王凌亞到庭執行職務。
中　　華　　民　　國　 111   年  　5   　月　　9    　日
                  刑事第十庭 法  官   謝茵絜
上列正本證明與原本無異。
如不服本判決，應於判決送達後20日內敘明上訴理由，向本院提
出上訴狀 (應附繕本) ，上訴於臺灣高等法院。其未敘述上訴理
由者，應於上訴期間屆滿後20日內向本院補提理由書「切勿逕送
上級法院」。
                              書記官  王昱平
中　　華　　民　　國　　111 　年　　5 　　月　　12　　日
附錄所犯法條
中華民國刑法第339條之4
犯第339條詐欺罪而有下列情形之一者，處1年以上7年以下有期
徒刑，得併科1百萬元以下罰金：
一、冒用政府機關或公務員名義犯之。
二、三人以上共同犯之。
三、以廣播電視、電子通訊、網際網路或其他媒體等傳播工具，
對公眾散布而犯之。
前項之未遂犯罰之。
附表
編號 匯款人 詐騙時間、方式 匯款帳戶 匯款時間、金額 匯入銀行 被告提領時間/金額 提領地點 卷證出處 宣告刑 1 周宸誼 詐欺集團成員自109 年7 月10日起透過In stgram 社群軟體與周宸誼聯繫，佯稱操作「Internat ionalForex」、「GS777」投資網站可獲取利益云云，致周宸誼陷於錯誤，依指示匯款。 周宸誼友人之渣打銀行帳戶000000000000000號 109 年7月23 日21時43分匯款20,000元 陳俞廷玉山銀行帳戶000-0000000000000 陳俞廷於109 年7月24日13時28 分許以現金提領1150,000元，再交付周志宇，周志宇再轉交給詐欺集團不詳成員。 新北市○○區○○○路000號玉山銀行新樹分行 周宸誼警詢筆錄、手機轉帳紀錄暨轉帳交易明細翻拍照片、陳俞廷玉山銀行開戶個人資料以及歷史交易明細（偵一卷第43-45、63- 673、87-89頁） 周志宇犯三人以上共同詐欺取財罪，累犯，處有期徒刑壹年貳月。 2 唐仕翰 詐欺集團成員自109 年7 月15日起透過臉書、Line通訊軟體與唐仕翰宸誼聯繫，陸續以操作「Bi tforex」投資外匯平台可獲取利益、須給付處理費、保證金等說詞施用詐術，致唐仕翰陷於錯誤，依指示匯款。 台新銀行帳戶：00 0000000000號 109 年7月23 日16時59分匯款33,000元    唐仕翰警詢筆錄、手機轉帳紀錄翻拍照片、陳俞廷玉山銀行開戶個人資料以及歷史交易明細（偵一卷第173-176、195-199 、87-90頁） 周志宇犯三人以上共同詐欺取財罪，累犯，處有期徒刑壹年貳月。    中國信託帳戶：00 0000000000號 109 年7月23 日19時47分匯款33,000元      3 陳全聖 詐欺集團成員自109 年5 月21日起，陸續以交友軟體、Line通訊軟體聯繫陳全聖，以操作「etor o 」投資網站投資外幣、虛擬貨幣獲利可期等說詞施用詐術，致陳全聖陷於錯誤，依指示匯款。 玉山銀行帳戶：00 0000000000號 109 年7月17 日16時38分匯款120,000元。 周志宇玉山銀行帳戶000-0000000000000 周志宇於109 年7月17日17時34 分許轉帳20,000元至陳俞廷玉山銀行帳戶000-0000000000000號 新北市○○區○○○路000號1號玉山銀行新樹分行AT M 陳全聖警詢筆錄、通訊軟體對話紀錄暨轉帳交易明細表、周志宇玉山銀行開戶個人資料及歷史交易明細（偵三卷第225-233、244-245、135-136頁） 周志宇犯三人以上共同詐欺取財罪，累犯，處有期徒刑壹年參月。       周志宇於109 年7月17日17時41 分許提領50,000元          周志宇於109 年7月17日17時43分許提領50,000元    4 梁馨云 詐欺集團成員於109年7月間，以聊天交友軟體Tinder，向梁馨云佯稱：可使用網站（boo.tsm99.net）投資資金獲利云云，至梁馨云陷於錯誤，依指示匯款。 中國信託帳戶：00 0000000000號 ①109 年7月16 日14時19分許匯款100,000元 ②109 年7月16 日14時22分許匯款65,000元 周志宇中國信託銀行000-000000000000 周志宇於109 年7月16日19時3 分許於右列地點提領72,000元（周志宇復於109年7 月16日19時45分、46分許網路轉帳5 萬元、5 萬元至詐欺集團人頭帳戶） 新北市○○○○街0 號統一超商貴鳳門市 梁馨云警詢筆錄、梁馨云玉山銀行存簿影本、對話紀錄截圖、周志宇歷史存款交易明細、中國信託商業銀行110年8月4日中信銀字第110224839185205號函、GOOGLE地圖網頁截圖（偵九卷第11-13、15-28頁、偵四卷第73、95-96頁） 周志宇犯三人以上共同詐欺取財罪，累犯，處有期徒刑壹年參月。